【裁判字號】    97,消債更,968
【裁判日期】    980427
【裁判案由】    更生事件
【裁判全文】
臺灣板橋地方法院民事裁定           97年度消債更字第968號
聲  請  人  甲○○原名廖麗雪.
代  理  人  胡峰賓律師
上列當事人因消費者債務清理事件聲請更生，本院裁定如下：
    主  文
聲請駁回。
聲請費用由聲請人負擔。
    理  由
一、按債務人與金融機構協商成立者，不得聲請更生或清算，但
    因不可歸責於己之事由，致履行顯有重大困難者，不在此限
    ；本條例施行前，債務人依金融主管機關協調成立之中華民
    國銀行公會會員辦理消費金融案件無擔保債務協商機制與金
    融機構成立之協商，準用前項之規定，消費者債務清理條例
    第151條第 5項、第6項分別定有明文。又聲請更生或清算不
    合程式或不備其他要件者，法院應以裁定駁回之，但其情形
    可以補正者，法院應定期間先命補正，復為同條例第 8條所
    明定。
二、本件聲請意旨略以：聲請人目前債務債務總金額為新臺幣（
    下同）4,181,951 元，具有不能清償債務之情事，消費者債
    務清理條例施行前，曾於民國95年間依照中華民國銀行公會
    會員辦理消費金融案件無擔保債務協商機制，與最大債權金
    融機構安泰商業銀行股份有限公司（下稱安泰銀行）達成協
    商，雙方約定聲請人自95年10月起，分120期，利率 0%，每
    月10日以33,437元依各債權銀行債權金額比例清償各項債務
    ，至全部清償為止，然聲請人自92年創業經營一二三木作裝
    潢工程行，創業之始尚稍有獲利，後因生意不佳，且其因承
    包奕松室內裝修設計公司（下稱奕松公司）之裝潢工程，遭
    奕松公司倒帳，致其周轉不靈而於96年 6月14日歇業，聲請
    人於結束一二三木作裝潢工程行後，受雇於林榮興在各大菜
    市場擺攤，每月可得薪資約21,000元，而前開協商月付金額
    33,437元顯然超出聲請人之收入，自無法繼續按原協商條件
    還款，故聲請人繳款至96年11月共繳款13個月後毀諾（見本
    院卷第2 頁、第39至40頁），其毀諾具有不可歸責於己，致
    履行顯有重大困難之事由，懇請裁定開始更生等語。
三、經查：
  (一)聲請人前參與中華民國銀行公會會員辦理消費金融案件無擔
    保債務協商機制，與安泰銀行成立協商乙節，據其提出協議
    書、無擔保債務還款計劃、財團法人金融聯合徵信中心債權
    人清冊（見本院卷第14至20頁）及安泰銀行98年2 月11日民
    事陳報狀（見本院卷第70至80頁）等件，附卷可證，因此，
    聲請人具狀聲請更生，須具備「不可歸責於己致履行顯有重
    大困難事由」之要件，方為適法。
  (二)查聲請人固以其生意不佳，且其遭奕松公司倒帳等情，主張
    毀諾具有不可歸責於己事由云云。惟查：
  1.聲請人自92年3月1日起至96年 6月15日止之營業稅申報營業
    收入總額分別為5,524,983元（92年）、4,715,257（93年）
    、1,993,716（94年）、4,000（95年）、95,238元（96年）
    ，有其營業利事業所得稅結算申報書（見本院卷第41至53頁
    ）附卷可稽，固足證明聲請人申報之營業收入總額減少之事
    實，惟聲請人申報之營業額減少，是否即因生意不佳或非肇
    因於可歸責於聲請人之事由所致，非無疑問。又聲請人主張
    其遭奕松公司倒帳乙節，並未提出任何證據證明，尚難遽信
    ；且果若聲請人確實對奕松公司有承攬報酬之債權存在，竟
    未對奕松公司進行追討，放任其權利處於睡眠狀態，不無損
    害其債權人權利之嫌，自難認其未履行協商條件具有不可歸
    責於己之事由。
  2.又參以聲請人既自92年起即開始經營木作裝潢工程，對於該
    行業經營之收益情形自當熟稔，而聲請人在斟酌其95年間之
    營業收入狀況後，猶願於95年10月2 日（見本院卷第71頁）
    與安泰銀行達成協商，足見其申報之95年營業總額雖僅4,00
    0 元，其仍可負擔每月33,437元之協商款項，核認聲請人自
    有其履行協商條件之方式，而無關其經營之收益。再者，聲
    請人自95年10月協商成立時起清償至96年11月方遭宣告毀諾
    （見本院卷第70頁），益證其確有能力履行協商條件，則聲
    請人於協商成立後，徒以生意不佳、經營不善作為毀諾之事
    由，惟未舉證以實其說，自無可採。
  3.綜上所述，聲請人前開陳述，難認具有不可歸責於己之事由
    ，且其復未舉證證明有其他具不可歸責之情節，其更生聲請
    自屬無據。
四、據上論結，本件聲請人既無消費者債務清理條例第151條第5
    項但書所規定不可歸責於己之事由，其向本院聲請更生，應
    屬無據，自應駁回其更生之聲請，爰裁定如主文。
五、另目前銀行公會針對曾經參加95年協商機制毀諾之債務人，
    提供「個別協商一致性方案」使能再進行協商，而聲請人既
    仍有固定之收入，尚非不得與安泰銀行等債權人再次進行解
    決債務之商談，以謀求適當之履行條件，附此敘明。
中    華    民    國    98    年    4     月    27    日
                  民事第二庭  法  官  張筱琪
上為正本係照原本作成
如不服本裁定，應於裁定送達後10日內，以書狀向本院提出抗告
，並繳納抗告費新臺幣1千元
中    華    民    國    98    年    4     月    27    日
                              書記官  連思斐


司法院資訊處製作；財團法人民間司法改革基金會備份。
